臺灣板橋地方法院民事判決　　　　　　　　94年度訴字第82號
原　　　告　模冠實業股份有限公司
法定代理人　乙○○
訴訟代理人　甲○○
被　　　告　垕信機械有限公司
法定代理人　丙○○
訴訟代理人　謝易達律師
上列當事人間請求給付貨款事件，經本院於民國94年4 月12日言
詞辯論終結，判決如下：
    主  文
被告應給付原告新台幣陸拾壹萬柒仟柒佰參拾肆元，及自民國九
十三年十月十六日起至清償日止，按年息百分之五計算之利息。
訴訟費用由被告負擔。
本判決第一項於原告以新台幣貳拾萬陸仟元供擔保後，得假執行
。但被告如於假執行程序實施前，以新台幣陸拾壹萬柒仟柒佰參
拾肆元供擔保，得免為假執行。
    事實及理由
一、原告起訴主張：被告自87年起至93年初止，向原告訂購鋁擠
    型產品，原告之報價單均以支、品名及規格為計價單位，經
    報價予被告確認後，再行送貨予被告，被告除積欠92年4 、
     7、10、11月之貨款共計新台幣（下同）617,734 元尚未清
    償外，餘均已付清，上開欠款經原告催告後，被告置之不理
    ，爰依民法第345 條、229 條及233 條之規定，請求被告應
    給付原告617,734 元及自支付命令送達翌日起至清償日止按
    年息百分之5 計算之利息等語。並提出存證信函及請款單為
    證。
二、被告則以：被告自87年起陸續向原告訂購鋁擠型商品，至92
    年9 月止，共計訂購1,700 支，金額總計新台幣（下同）4,
    62 1,450元，93年6 月間，被告擬再向原告訂貨，要求原告
    出立報價單，原告之報價單上記載每公斤為115 元，每支單
    價2,259 元，依此計算每支重量應為19.64 公斤，然經實測
    結果每支僅為13.56 公斤，經被告向原告反應，原告則以計
    算錯誤為由，另提出一份報價單，每公斤145 元，每支1,87
    3 元，而重量則每支12.91 公斤，上開之差價，實係原告以
    13.56 公斤冒充19.64 公斤之詐欺行為，被告已委請律師通
    知原告應返還不當得利，原告每支詐欺被告699 元《（19.6
    4-13.56）×115=699》，自87年至92年9 月止，被告共計訂
    購1,700 支，原告之不當得利為1,188,300 元（699 ×1,70
    0=1,188,300）， 被告自得主張抵銷，原告尚應給付被告57
    0,566 元，故原告之訴為無理由，應予駁回等語置辯。並提
    出報價單二紙及律師函一紙為證。
三、原告主張被告向其訂購上開鋁擠型產品，尚欠原告617734元
    未清償等情，已據其提出存證信函及請款單為證，被告對於
    尚欠原告貨款617,734 元之事實，並不爭執，惟以原告應返
    還其上開不當得利，主張與系爭貨款抵銷等語置辯。是本件
    之爭點在於：（一）被告主張原告87年起至92年6 月止交付
    之貨物重量有詐欺行為而取得不當得利1,188,300 元，主張
    與系爭貨款抵銷，有無理由？（二）原告請求被告給付系爭
    貨款617,734元及遲延利息，有無理由？本院之判斷如下：
（一）原告主張被告尚欠其貨款617,734 元等情，為被告所不爭
      執，惟抗辯稱：被告自87年起至92年9 月止，陸續向原告
      訂購鋁擠型商品，共計1,700 支，金額總計4,621,450 元
      ，93年6 月間，被告擬再向原告訂貨，要求原告出立報價
      單，原告之報價單上記載每公斤為115 元，每支單價2,25
      9 元，依此計算每支重量應為19.64 公斤，然經實測結果
      每支僅為13.56 公斤，經被告向原告反應，原告則以計算
      錯誤為由，另提出一份報價單，每公斤145 元，每支1,87
      3 元，而重量則每支12.91 公斤，上開之差價，實係原告
      以13.56 公斤冒充19.64 公斤之詐欺行為，原告應返還不
      當得利為1,188,300 元（699 ×1,700=1,188,300），被
      告自得主張抵銷云云，惟原告所否認，辯稱被告自87年起
      至92年9 月止向原告訂購之上開商品，均以支為計價單位
      ，並未以重量為為計價之依據，93年6 月間被告要求以重
      量計價，原告因計算錯誤而為報價，嗣經原告更正報價，
      原告並無詐欺行為，被告主張原告有詐欺行為獲有不當得
      利，應負舉證責任等語，經查：按無法律上之原因受利益
      ，致原告受損害者，應返還其利益；雖有法律上原因，而
      其後已不存在者，亦同。民法第179 條定有明文。依此規
      定，不當得利之成立要件有三：(1)受有利益；(2)致他人受
      損害；(3)無法律上原因。所謂受有利益謂財產總額因有一
      定之事實而增加之意。所謂損害兼指既存財產之積極減少
      及應得利益之喪失二種情形。不當得利之成立以一方受利
      益，他方致受損害為必要，蓋不當得利乃對於違反公平原
      則之財產變動，剝奪受益人所受利益，以調整其財產狀態
      為目的，受益人雖受利益，如果他人之財產狀態未受任何
      影響，竟承認該他人得請求返還其利益，即與不當得利為
      調整不公平財產狀態之趣旨不符。且一方受利益致他方受
      損害，應有因果關係存在，如利益之獲得並非損害發生之
      原因或結果，則兩者互無關連，即不發生返還利益之問題
      。本件兩造自87年起至92年9 月止之買賣鋁擠型產品，均
      以支為計價單位，有原告提出之估價單13紙為證，被告對
      之並未爭執，且被告亦自承93年6 月間要求原告以重量計
      價而為報價，原告於93年6 月8 日提出報價單，記載每公
      斤為115 元，每支單價2,25 9元，嗣於同年月28日提出另
      一報價單，每公斤為145 元，每支單價為1, 873元，有該
      二報價單在卷可稽，亦為兩造所不爭執，足見兩造間之上
      開產品之交易自87年起至92年9 月止，均以支為計價單位
      ，而各次交易均由原告報價，經被告同意後，由原告交付
      所訂購之產品，再由被告支付價金，其各次之買賣契約，
      均因雙方意思表示一致而成立，且兩造既以支為計價單位
      ，原告已按約定之數量交付被告，被告收受後並給付約定
      之價金（系爭欠款部分除外），其價金及買賣之標的物，
      既經兩造意思表示一致，被告亦從未以其意思表示錯誤而
      為撤銷，而原告之93年6 月8 日報價單亦經原告更正，被
      告抗辯原告應被告要求改以重量為計價依據之93年6 月8
      日之報價單重量與價格，與原告93年6 月28日提出更正之
      報價單之價格不同，原告係以13.56 公斤冒充19.64 公斤
      貨品，每支詐取699 元，應返還被告不當得利1,188,300
      元云云，並未能舉證以證明之，其抗辯自不足採，是原告
      自87年至92年9 月止，出售予被告1,700 支之鋁擠型產品
      ，雙方意思表示一致，原告已實行交付，被告自有支付價
      金之義務，原告受領價金，為有法律上之原因，並無不當
      得利可言，被告抗辯原告應返還不當得利1,188,300 元，
      並主張與系爭貨款為抵銷云云，為無理由。
（二）本件原告主張被告尚欠其貨款617,734 元，並有報價單13
      紙在卷可稽，且為被告所不爭，被告雖抗辯原告應返還被
      告不當得利1,188,300 元，並主張與系爭貨款為抵銷，並
      無理由，已如前述，則原告依買賣契約法律關係，請求被
      告給付原告92年4 、7 、10、11月之積欠貨款共計617,73
      4 元及自93年10月16日（支付命令送達翌日）起至清償日
      止按年息百分之5 計算之利息，為有理由，應予准許。
四、兩造陳明願供擔保，聲請宣告假執行或免為假執行，均核無
    不合，爰酌定相當擔保金額分別准許之。
五、結論：原告之訴為有理由，依民事訴訟法第78條、第390 條
    第2 項、第392條，判決如主文。
中　　華　　民　　國　　94　　年　　4 　　月　　26　　日
                  民事第二庭    法　官　林錫凱
以上正本係照原本作成
如對本判決上訴，須於判決送達後20日內向本院提出上訴狀
中　　華　　民　　國　　94　　年　　4 　　月　　26　　日
                            書記官　許清琳
